---
title: "Machine Learning Project"
author: "Hammerer Lena, Ibele Luisa, Janez Isabel, Romer Judith, Steinwender Hanna"
date: "2023-08-09"
output:
  ioslides_presentation:
    widescreen: true
    transition: faster
    highlight: espresso
    css: styles.css
editor_options: 
  markdown: 
    wrap: 72
---

```{r setup, include=FALSE}
knitr::opts_chunk$set(echo = TRUE)
```

# Titel der ersten Folie

Inhalt der ersten Folie.

## Untertitel 1

Inhalt der ersten Untertitelfolie.

## Untertitel 2

Inhalt der zweiten Untertitelfolie.

# Titel der zweiten Folie

Inhalt der zweiten Folie.

```{r, echo = FALSE}
# Hier wird der Code ausgeblendet
x <- 1:10
x
```

```{r, results='hide'}
# Hier wird der Code ausgeblendet, aber das Ergebnis wird angezeigt
x <- 1:10
x
```

```{r, include=FALSE}
# Hier wird sowohl der Code als auch das Ergebnis ausgeblendet
x <- 1:10
x
```

```{r, eval=FALSE}
# Hier wird der Code ausgeführt, aber weder der Code noch das Ergebnis werden angezeigt
x <- 1:10
x
```

-----------------------------------------------------------------------------------------------------

# Gliederung
- Motivation und Zielsetzung
- Vorgehen und Methodik
- Bewertungsmatrix
- Einführung
- Versuchsaufbau
- Umsetzung und Auswertung
- Fazit
- Kritische Diskussion

# Motivation und Zielsetzung



# Vorgehen und Methodik



# Bewertungsmatrix
